【裁判字號】    98,交聲,1608
【裁判日期】    980617
【裁判案由】    聲明異議
【裁判全文】
臺灣高雄地方法院交通事件裁定        98年度交聲字第1608號
原處分機關  交通部公路總局高雄區監理所
異  議  人
即受處分人  甲○○
                      樓
上列異議人即受處分人因違反道路交通管理處罰條例案件，對於
交通部公路總局高雄區監理所中華民國98年5 月8 日所為之處分
（原處分案號：高監營裁字第裁80-ZEC019444號）聲明異議，本
院裁定如下：
    主  文
原處分撤銷。
    理  由
一、本件原處分機關交通部公路總局高雄區監理所以異議人即受
    處分人甲○○所有之VB-5433 號自小客車，於民國96年5 月
    13日下午4 時12分，在國道三號高速公路北上415.9 公里處
    ，有未依規定變換車道之違規，經內政部警政署國道公路警
    察局第五警察隊逕行舉發，並命異議人應於96年7 月1 日自
    行到案，惟異議人逾上開期限仍未自行到案，而於98年5 月
    8 日，逕依道路交通管理處罰條例第33條第1 項第4 款，及
    違反道路交通管理事件統一裁罰基準及處理細則第43、44、
    67條規定，裁處異議人罰鍰新臺幣（下同）6,000 元。
二、聲明異議意旨略以：伊於94年2 月24日即遷至高雄縣林園鄉
    ○○村○○路100 巷27號9 樓，因缺乏一般行政作業常識，
    未到監理機關辦理車號VB-5433 號自小客車變更住址事宜，
    因而無法收受原舉發通知單，異議人不知被違規舉發之事，
    惟原處分機關仍對於異議人加倍處罰。是對於原處分不服，
    爰依法聲明異議等語。
三、按違反道路交通管理處罰條例第12條至第68條之規定者，由
    公路主管機關處罰，前項處罰於裁決前，應給予違規行為人
    陳述之機會，道路交通管理處罰條例第8 條第1 項第1 款、
    第2 項分別定有明文；又違反道路交通管理處罰條例之行為
    人，未依規定自動繳納罰鍰或未依規定到案聽候裁決，處罰
    機關固得依違反道路交通管理事件統一裁罰基準及處理細則
    第44條第1 項之規定，依該處理細則附件之統一裁罰基準表
    ，對行為人逕行裁決，惟該條項規定應以行為人經合法收受
    舉發通知單後，無正當理由未依舉發通知單上所載之應到案
    日期為自動繳納罰鍰或到案聽候裁決時，方有適用，如行為
    人未合法收受舉發通知單之送達，即不能依該規定逕行裁決
    。
四、次按處理違反道路交通管理事件，有關文書送達之程序，依
    行政程序法之規定；又按逕行舉發者，應按已查明之資料填
    註車牌號碼、車輛種類、車主姓名及地址，並於通知單上方
    空白處加註逕行舉發之文字後，由舉發機關送達被通知人，
    違反道路交通管理事件統一裁罰基準及處理細則第5 條、第
    11條第1 項第4 款分別定有明文。又按送達，於應受送達人
    之住居所、事務所或營業所為之；但在行政機關辦公處所或
    他處會晤應受送達人時，得於會晤處所為之，行政程序法第
    72條第1項亦定有明文。
五、經查：
  (一)本件異議人所有車號VB－5433號自小客車之前開違規事實，
    係由國道公路警察局第五警察隊拍照採證後逕行舉發，舉發
    通知單含採證相片由國道公路警察局第五警察隊於96年6 月
    7 日以大宗掛號函件交寄，寄送地址為「高雄縣林園鄉○○
    村○○○路31號8 樓之5 」，嗣該郵件於96年6 月8 日投遞
    ，97年6 月6 日由大樓管理員張大川簽收等情，有卷附國道
    公路警察局第五警察隊98年5 月19日公警五交字第09805029
    79號函，及函附傳真查詢國內各類掛號郵件查單影本各1 件
    在卷可稽（見本院卷第9、10頁），是上揭事實自堪認定。
  (二)又雖依VB-5433 號自小客車之車籍資料查詢結果（見本院卷
    第18頁），異議人所有之VB-5433 號自小客車車籍地址仍登
    記於「高雄縣林園鄉○○村○○○路31號8 樓之5 」。然本
    件異議人原本設籍於「高雄縣林園鄉○○村○○○路31號8
    樓之5 」住址，惟於94年2 月24日，因其搬至「高雄縣林園
    鄉○○村○○路100 巷27號9 樓」居住，即辦理住址變更將
    住所遷至該址等事實，經異議人陳述明確，且有異議人全戶
    戶籍資料在卷可按（見本院卷第21、22、16頁），從而，顯
    見本件原舉發通知單並未曾送達於異議人上揭戶籍地址，其
    送達程序於法未合，自未生合法送達之效力。原處分機關雖
    陳述意見稱：經查原舉發通知單以掛號郵寄至異議人之車籍
    地址，於97年6 月6 日妥投送達由大樓管理員張大川簽收在
    案，已符合文書送達之效力，至於張大川是否有接受委任或
    有無因管理之適用，則非本所權責，本所依法裁罰異議人並
    無違誤，本件聲明異議建請予以駁回等語，惟按於應送達處
    所不獲會晤應受送達人時，得將文書付與有辨別事理能力之
    同居人、受雇人或應送達處所之接收郵件人員，行政程序法
    第73條第1 項定有明文，而所謂「應送達處所」，自應指合
    於行政程序法第72條規定之情形，於應受送達人為自然人時
    ，其應受達處所為其住居所、事務所或營業所，本件異議人
    早已於96年4 月14日遷至前揭高雄縣林園鄉王公村住址居住
    並辦理戶籍變更登記，舉發通知單未按規定送達至異議人住
    居所、事務所或營業所，而送達至他處，則即使原舉發通知
    單由其他處所之收受郵件人員簽收，因為該處所並非異議人
    之「應受送達處所」，仍不能認為已對異議人合法送達，是
    以原處分機關上開見解自難採取。
  (三)依前揭說明，原處分機關應於舉發通知單合法送達，而當事
    人無正當理由未到案時，始得依上開違反道路交通管理事件
    統一裁罰基準及處理細則44條規定，於逾越原舉發通知單所
    定應到案期限60日之3 個月內，對行為人逕行裁決，而本件
    舉發通知單從未合法送達於異議人，原處分機關未予詳查，
    竟仍逕行依違反道路交通管理事件統一裁罰基準及處理細則
    及附件裁罰基準表予以裁罰，其裁決處分自於法不合。從而
    ，本件異議人之異議為有理由，應由本院將原處分撤銷，由
    原舉發機關及原處分機關另為適法之處置。
六、據上論斷，依道路交通案件處理辦法第20條前段，裁定如主
    文。
中    華    民    國    98    年     6     月    17   日
                  交通法庭  法  官  陳思帆
以上正本證明與原本無異
如不服本裁定應於送達後五日內向本院提出抗告狀
中    華    民    國    98    年     6     月    17   日
                            書記官  李宗諺


司法院資訊處製作；財團法人民間司法改革基金會備份。
